【裁判字號】    89,易,3099
【裁判日期】    891019
【裁判案由】    違反臺灣省內菸酒專賣暫行條例
【裁判全文】
臺灣高雄地方法院刑事判決                        八十九年度易字第三九九號
    公  訴  人  臺灣高雄地方法院檢察署檢察官
    被      告  甲○○
右列被告因違反臺灣省內菸酒專賣暫行條例案件，經檢察官提起公訴（八十九年度偵
字第一三九八○號），本院判決如左：
    主  文
甲○○販賣未貼專賣憑證之菸類及酒類，處拘役參拾日，如易科罰金，以參佰元折算
壹日。
扣案如附表所示之物，均沒收之。
    事  實
一、甲○○明知未貼專賣憑證之菸類及酒類不得販賣，竟意圖販賣營利，於民國八十
    九年五月二十九日下午十二時許，在新竹市南寮里向不詳姓名之成年女子，以峰
    牌香菸每條新台幣（下同）二百元、中南海牌香菸每條一百元、及如附表所示之
    酒類每瓶一百元，共計七千一百元之代價，購入未貼專賣憑證如附表所示之菸酒
    ，擬伺機販售予不特定人牟利。嗣甲○○搭乘不知情之同鄉友人吳水發所駕駛之
    車牌號碼ＵＣ─○三五○號自小貨車返回高雄，並將購得如附表所示之未貼專賣
    憑證菸酒置於該自小貨車上，於同日下午三時五十分許，該車行經嘉義縣東石鄉
    台十七線雲嘉大橋南端時，為警臨檢查獲，並扣得如附表所示未貼專賣憑證之香
    菸三十五條及酒類三十一瓶。
二、案經嘉義縣警察局朴子分局報請台灣嘉義地方法院檢察署檢察官移轉台灣高雄地
    方法院檢察署檢察官偵查起訴。
    理  由
一、訊據被告甲○○固坦承於右揭時、地因巧遇某不詳姓名女子而以七千一百元之代
    價，向該某不詳姓名女子購得如附表所示之物之事實不諱，惟否認有販賣未貼賣
    憑證菸類及酒類之犯行，辯稱：所購入未貼專賣憑證酒類三十一瓶及中南海牌香
    菸三十條，係準備供伊姪兒結婚宴客，而峰牌香菸係供伊子吸食之用，並非要販
    賣云云。經查，據被告於警訊中供稱：「（問：你所有未稅大陸菸酒是做何用途
    ？）是我自己用來吸食。」並未提及欲供其姪兒吳泰山結婚宴客之用，被告於本
    院調查時始陳稱係供其姪兒結婚宴客之用等語，其供詞前後已有不一。又被告固
    提出其姪兒於八十九年五月二十九日結婚之結婚證書乙紙為證，縱認被告所稱其
    姪兒結婚為真，惟衡情宴客時係每桌放一包香菸，則以社會上一般宴客桌數不超
    過百桌計算，其所需香菸亦僅百來包而已，與被告所供稱欲供喜宴用之三百包香
    菸亦顯不相當；況果如被告所言，香菸及酒類係為喜宴之用，衡情婚宴大事一般
    無不於事前將餐點、菸酒等預訂備妥，焉有於婚宴當日因巧遇一不詳姓名女子而
    臨時購置，顯與常情有違。職是，被告所辯上情，應屬事後飾責之詞，不足採信
    。此外，復有查獲違反台灣省內菸酒專賣暫行條例案件扣押物品表乙紙及照片二
    張附卷可稽、及上開未貼專賣憑證如附表所示之菸類及酒類扣案可證。綜上所述
    ，本件事證明確，被告犯行洵堪認定。
二、按所謂「販賣」，不以販入後復行賣出為要件，只需以營利為目的，購入或賣出
    ，有一於此，其犯罪即屬成立，最高法院六十八年台上字第六０六號著有判例可
    資參照。如前所述，被告既係基於營利之意圖販入前揭未貼專賣憑證菸酒，雖尚
    未賣出即遭查獲，仍無礙其「販賣未貼專賣證菸類及酒類罪」之成立。核被告甲
    ○○所為，係違反台灣省內菸酒專賣暫行條例第三十條第一項之規定，應依同條
    例第三十七條第五款之販賣未貼專賣證菸類罪論處。爰審酌被告販入未貼專賣憑
    證之菸類及酒類係基於出售圖利之犯罪動機，尚未售出即為警查獲，所販入之未
    貼專憑證菸類及酒類數量非鉅，犯罪手段及所生之危害並非重大，被告之品行，
    及犯後態度等一切情狀，量處如主文所示之刑，並諭知易科罰金之折算標準，以
    資懲儆。又扣案如附表所示之物，應依台灣省內菸酒專賣暫行條例第四十條第一
    款之規定宣告沒收。
三、按懲治走私條例第三條第一項雖規定「運送、銷售或藏匿前條第一項之走私物品
    者，處五年以下有期徒刑﹑拘役或科或併科新台幣九萬元以下罰金。」。然該條
    須所運送、銷售或藏匿者係同條例第二條第一項之走私物品為前提，是其犯罪是
    否成立，以所運送、銷售或藏匿者是否為走私物品為斷，而與運送、銷售或藏匿
    時之數額無關。而洋菸、大陸酒係屬懲治走私條例公告管制物品項目及其數額丙
    項之管制進口物品，必以一次私運進口之總額由海關照緝獲時之完稅價格計算，
    超過十萬元者，始克相當。故本案既無證據證明被告所銷售之煙酒，係一次私運
    進口逾十萬元之走私物品，自難遽被告以懲治走私條例第三條第一項之罪責，併
    此敘明。
據上論斷，應依刑事訴訟法第二百九十九條第一項前段，臺灣省內菸酒專賣暫行條例
第三十七條第五款、第四十條第一款，刑法第十一條、第四十一條，罰金罰鍰提高標
條例第一條前段、第二條，判決如主文。
中      華      民      國      八十九    年      十    月      十九    日
                                臺灣高雄地方法院刑事第六庭
                                    法  官  洪榮家
右正本證明與原本無異。
如不服本判決，應於判決送達後十日內，向本院提出上訴狀。
                                    書記官  黃中旗
中      華      民      國      八十九    年      十    月      十九    日
附錄本案論罪科刑法條全文：
臺灣省內菸酒專賣暫行條例第三十七條第五款：
  有左列各款行為之一者，處一年以下有期徒刑拘役或科或併科五千元以下罰金。
  五、違反第三十條之規定，販賣或轉讓未貼專賣憑證之菸類或酒類者。
附表：
古井貢酒                  六瓶
玉醇酒                    一瓶
蒙古王酒                十二瓶
雙  酒                  十二瓶
中南海牌香煙            三十條
峰牌香煙                  五條


司法院資訊處製作；財團法人民間司法改革基金會備份。
